【裁判字號】    92,訴,1040
【裁判日期】    921223
【裁判案由】    有關國防事務
【裁判全文】
高雄高等行政法院裁定                            九十二年度訴字第一○四○號
    原      告  甲○○
    被      告  陸軍步兵訓練指揮部暨步兵學校
    代  表  人  乙○○  校長
右當事人間因有關國防事務事件，原告不服國防部中華民國九十二年三月十九日九十
二年決字第○二三號訴願決定，提起行政訴訟。本院裁定如左：
    主  文
原告之訴駁回。
訴訟費用由原告負擔。
    理  由
一、按行政訴訟法第四條第一項規定：「人民因中央或地方機關之違法行政處分，認
    為損害其權利或法律上之利益，經依訴願法提起訴願而不服其決定‧‧‧‧‧‧
    ，得向高等行政法院提起撤銷訴訟」。次按行政訴訟法第五條規定：「人民因中
    央或地方機關對其依法申請之案件，於法令所定期間內應作為而不作為，認為其
    權利或法律上利益受損害者，經依訴願程序後，得向高等行政法院提起請求該機
    關應為行政處分或應為特定內容之行政處分之訴訟。人民因中央或地方機關對其
    依法申請之案件，予以駁回，認為其權利或法律上利益受違法損害者，經依訴願
    程序後，得向高等行政法院提起請求該機關應為行政處分或應為特定內容之行政
    處分之訴訟。」而此所謂行政處分，依訴願法第三條第一項規定係指中央或地方
    機關就公法上具體事件所為之決定或其他公權力措施而對外直接發生法律效果之
    單方行政行為。又按「憲法第十六條規定人民有訴願及訴訟之權，人民之權利或
    法律上利益遭受損害，不得僅因身分或職業關係，即限制其依法律所定程序提起
    訴願或訴訟。因公務員身分受有行政處分得否提起行政爭訟，應視處分內容而定
    ，其足以改變公務員身分或對於公務員權益有重大影響之處分，受處分之公務員
    自得行使上開憲法第十六條之權利，請求司法機關救濟，迭經本院釋字第一八七
    號、第二四三號、第二九八號及第三三八號等分別釋示在案。軍人負有作戰任務
    ，對軍令服從之義務，固不能與文官等同視之。惟軍人既屬廣義之公務員，與國
    家之間具有公法上之職務關係，倘非關軍事指揮權與賞罰權之正當行使，軍人依
    法應享有之權益，自不應與其他公務員，有所差異。．．．．．．。」業經司法
    院釋字第四三○號解釋理由書揭示在案，故國家對於軍人所為之行為是否得為行
    政救濟，端視其性質而定，如屬改變軍人之身分，或發生對軍人憲法上服公職權
    利有重大影響者，應認其為行政處分，相對人得對之提起行政救濟；若僅屬維持
    軍隊秩序，實現保衛國家安全目的所必要，而未達改變軍人身分或侵害軍人服公
    職權利者，則無許其提起行政爭訟之餘地。次按「原告之訴，有左列各款情形之
    一者，行政法院應以裁定駁回之。但其情形可以補正者，審判長應定期間先命補
    正：．．．．．．十、起訴不合程式或不備其他要件者。」亦為行政訴訟法第一
    百零七條第一項第十款所明定，合先敘明。
二、本件原告起訴主張略謂：其係陸軍步兵訓練指揮部暨步兵學校義務役預備軍官第
    五十二期第一梯次（一二○砲）受訓學員，因不服被告民國（下同）九十二年一
    月十日（九二）銳考字第○二四七號令核給結訓假時，將週休二日納入計算，乃
    以該函之處分係屬違法，並處分內容損及原告個人權益為由，提起訴願，請求撤
    銷該處分，然遭訴願決定以該處分不足改變原告現役軍人之身分關係，且未直接
    影響其服公職之權利，應屬主管機關於人事行政範圍內所為之處分為由，從程序
    上為訴願不受理之決定。惟查，休假權係為維持公務員工作效率、提高生活品質
    所必須具有娛樂及保養功用，難謂對公務員權益無重大影響，故其自得為訴願之
    客體，訴願決定乃有未合，故提起本件行政訴訟，聲明求為判決被告應另為給予
    原告補假二日之行政處分。
三、經查，本件原告係就被告九十二年一月十日（九二）銳考字第○二四七號令核給
    結訓假時，應否將週休二日納入計算一節為爭執，然此結訓假應否將週休二日納
    入計算，係屬被告基於維持軍中秩序所為之管理措施，並未變更原告之現役軍人
    身分，亦未剝奪或改變原告基於軍人身分所享有之服公職權利，難認其為應受司
    法審查之行政處分，揆諸首揭所述，原告並不得對之提起行政訴訟以為救濟。是
    訴願決定從程序上予以駁回，並無違誤，原告復對之提起行政訴訟，請求被告應
    另為給予原告補假二日之行政處分，難謂合法，應予駁回。又本件原告之訴，既
    因程序不合法，而遭駁回，故其實體上之主張，本院即無再予論述之必要，併予
    敘明。
四、依行政訴訟法第一百零七條第一項第十款、第一百零四條、民事訴訟法第九十五
    條、第七十八條，裁定如主文。
中      華      民      國    九十二    年     十二     月    二十三    日
                              高雄高等行政法院第一庭
                                          審判長法官  陳光秀
                                          法      官  李協明
                                          法      官  楊惠欽
右為正本係照原本作成。
如不服本裁定，應於裁定送達後十日內以書狀敘明理由，經本院向最高行政法院提出
抗告（須按對造人數附具繕本）；並應預繳送達用掛號郵票六份（每份三十四元）。
中      華      民      國    九十二    年     十二     月    二十三    日
                                          法院書記官  藍亮仁


司法院資訊處製作；財團法人民間司法改革基金會備份。
